臺灣士林地方法院小額民事判決
111年度士小字第1641號
原      告  方薇雅

被      告  王英傑
上列當事人間請求侵權行為損害賠償事件，本院於民國111年8月
11日言詞辯論終結，判決如下：
    主  文
原告之訴及其假執行之聲請均駁回。
訴訟費用新臺幣壹仟元由原告負擔。
    理由要領
一、原告主張：
(一)兩造同為宏盛新世界社區住戶，原告並不認識被告，然於手
    機通訊軟體LINE群組「宏盛新世界社區住戶交流群」（下稱
    系爭群組，群組約136人，大多數為社區佳戶，原告並不在
    該群組内），然原告發現被告在上開群組傳送「109年6月18
    日21：38若這位方薇雅是在不懂裝動或在假掰抑或故意在混
    淆事聽，那Fang對他的善意是必要且合理的」、「109年6月
    18日22：12蝦米！！方薇雅有這般難看不堪的過去，這會不
    會讓宏一鄰居對她不恥唾棄」、「109年7月19日20：01社區
    好像有一位女住戶欠繳管理費，她也曾在其他社區欠繳管理
    費而被該社區告上法院，一時想不起來是那位女住戶了」、
    「109年7月19日20：42 沒記錯的話，那位欠繳管理費的女
    住戶好像就是方薇雅。與她住同棟的住戶，似該避免推選這
    類住戶出任委員」、「109年7月19日21：01果然沒錯，被告
    人是方薇雅。司法機關的公開資訊之用意，可能就是要藉由
    資訊公開，達致端正社會風氣。社區亦可藉由推選優良住戶
    當委員，達成宏一優質社區之目標」、「109年7月20日05：
    49蝦米！社區有住這種住戶啊。住戶自己欠繳管理費不是己
    錯在先了嗎，卻還要告前主委高敏雄嗎？這種住戶會不會太
    惡質了？正常情況下，這種住戶是不是早該自己覺得丢臉躲
    起來而不敢再隨便拋頭露面呢？」、「109年7月20日08：59
    像方薇雅這樣曾在宏一社區欠繳管理費，也曾在其他大樓同
    樣欠繳被告，不知住同棟的住戶是否大多數人不知該等事蹟
    ？」、「109年7月20日17：13若有遇到E棟方薇雅敲門找住
    戶類似簽名連署時，可尋問她：有難看不堪的過去不良印記
    之住戶，是否適合參與或插手社區公務？會不會妨礙社區趨
    向優質？」、「109年7月20日20：38像方薇雅這類有難看不
    堪不良紀錄的住戶，若能早點搬離社區，可能對宏一優質良
    善之形象風氣大為有利 」、「109年7月20日22：58蝦米這
    位方薇雅似愛搶角色的一號人物」、「109年7月21日12：54
    第三屆似己把社區搞得亂象一堆了，由這位曾有難看不堪的
    過去不良紀錄的方薇雅來呼籲鼓吹連署，社區會不會亂上加
    亂啊？、」「109年7月21日13：31是不是那位有不良印記的
    方薇雅在拍打別人家的大門？那會不會更嚇到善良住戶呢」
    ，被告上開指摘傳述内容均與原告操守有關，客觀上該等語
    詞對原告名譽及人格均屬負面影響，被告焉有不知上開指摘
    傳述足以毀壞他人名譽之理，其未予篩檢查證仍將該等訊息
    傳播於不特定之人，企圖使大眾知悉其内容而對原告之操守
    、人格產生惡感，其自有故意傳述指摘之意圖甚明。被告多
    次在系爭群組中毀壞原告名譽，不法侵害原告名譽權，足以
    貶損原告於社會上之評價及聲譽，致使原告精神上受有痛苦
    ，乃依民法第184條第1項前段、第195條第1項前段之規定，
    提起本件訴訟等語，並聲明求為判決被告應給付原告新臺幣
    （下同）10萬元，及自起訴狀繕本送達翌日起至清償日止，
    按週年利率5％計算之利息，且願供擔保請准宣告假執行。　
(二)對被告抗辯之陳述：原告當初曾交5萬元支票，但財務委員
    拒收，被告卻於多年後在上開群組指摘於我，本案重點是被
    告不應對原告個人侮辱，與原告是否有繳管理費無關等語。
二、被告則以：原告提出的截圖是被告與住戶對話，是回應別人
    的說詞，被告所指原告欠繳管理費是依107年士簡580號、10
    7年士小1734號判決，後者是本社區的事情，前者是其他社
    區事情，住戶講管理費的事情是公共的社區事情，原告沒有
    繳管理費，要到法院強制執行，這事情是公開的事情，被告
    是就事論事，事關社區的良善風俗，被告被法院判決是事實
    ，被告的言論並不構成污辱，原告也可以加入群組反駁等語
    ，資為抗辯，並聲明求為判決駁回原告之訴，如受不利判決
    ，願供擔保請准宣告免為假執行。
三、本院得心證之理由
　　本件原告主張被告有於前揭時間，傳送上開訊息內容至系爭
    群組之事實，已據其提出對話截圖等件為證，且為被告所不
    爭執，堪信為真。惟原告主張被告上開行為應負侵權行為損
    害賠償責任乙情，則為兩造所爭執，被告以上開情詞置辯，
    茲審認如下：
(一)按因故意或過失，不法侵害他人之權利者，負損害賠償責任
    。不法侵害他人之身體、健康、名譽、自由、信用、隱私、
    貞操，或不法侵害其他人格法益而情節重大者，被害人雖非
    財產上之損害，亦得請求賠償相當之金額。民法第184條第1
    項前段、第195條第1項前段分別定有明文。又人格權雖為法
    律所保障之權利，但言論自由亦屬憲法所保障之人民自由，
    於二者發生衝突時，仍應審酌言論之議題、內容、動機、目
    的，可否經由侵害人格權以外之其他適當方法，達成目的，
    若無其他適當方法，必須於言論自由之保障與人民人格權之
    保障間為選擇時，仍應衡量該言論所能獲得之利益，與人格
    權受侵害所受損害，是否失其平衡等具體情況，以為決定。
    申言之，行為人之言論縱損及他人人格，惟其言論屬陳述事
    實時，如能證明其為真實，或行為人雖不能證明言論內容為
    真實，但依其所提證據資料，足認為行為人有相當理由確信
    其為真實者；或言論屬意見表達，如係對於可受公評之事，
    未使用偏激不堪之言詞而為意見表達，可認係善意發表適當
    之評論者，不問事之真偽，均難謂係不法侵害他人之權利，
    尚難令負侵權行為損害賠償責任。次按當事人主張有利於己
    之事實者，就其事實有舉證之責任。民事訴訟法第277條定
    有明文。又民事訴訟如係由原告主張權利者，應先由原告負
    舉證之責，若原告不能舉證，以證實自己主張之事實為真實
    ，則被告就其抗辯事實即令不能舉證，亦應駁回原告之請求
    （最高法院82年度台上字第1723號裁判意旨參照）。
(二)經查，關於被告傳送「若這位方薇雅是在不懂裝動或在假掰
    抑或故意在混淆事聽」、「方薇雅有這般難看不堪的過去，
    這會不會讓宏一鄰居對她不恥唾棄」部分，本院細審原告所
    提出之對話記錄截圖，被告所傳上開第一段訊息係回覆他人
    ，然依原告提出之截圖只有被告回覆他人之訊息內容，未有
    其他對話內容，尚無從知其前因後果，單憑被告所用文字，
    雖帶有嘲笑、貶抑之意，然尚非屬侮辱性文字，仍屬言論自
    由範疇之意見表達，尚不得因原告之怏然不悅，即謂被告非
    法侵害原告之名譽權。而被告所傳上開第二段訊息，係回覆
    住戶Fang之訊息「這位方小姐當初惡意不繳管理費直到管委
    會送法院強制執行才願意繳對於這種人心態無法恭維」，原
    告因管理費繳交情事而生有訴訟糾紛，為原告所不爭執，而
    管理費乃係維持社區正常運作所必要之經費來源，事涉社區
    公益，屬可受公評之事，則被告基於此事實而為評論，屬言
    論自由範疇之意見表達，自難謂被告非法侵害原告之名譽權
    。
(三)第查，關於被告傳送之其他訊息部分，均與原告未繳管理費
    有關，該等訊息對原告名譽及人格雖有負面評價，然均係針
    對原告未繳管理費乙事為評論，被告表達其思想以評論原告
    素行，不應為法所禁止，是被告此部分所為核屬就可受公評
    之事為言論意見之表達，亦難認被告有何侵害原告名譽權或
    人格權之情事，自難令其負侵權行為損害賠償責任。
四、從而，原告依上開法律關係，訴請被告給付10萬元，及自起
    訴狀繕本送達翌日起至清償日止，按週年利率5％計算之利息
    ，為無理由，應予駁回，其假執行之聲請，失所附麗，併予
    駁回。
五、本件係就民事訴訟法第436條之8第1項適用小額程序所為原
    告敗訴之判決，並依職權確定訴訟費用額為1,000元（第一
    審裁判費），應由原告負擔。
中　　華　　民　　國　　111 　年　　8 　　月　　25　　日
                  士林簡易庭  法  官  楊峻宇
以上為正本係照原本作成。
如不服本判決，應於送達後20日內，向本院提出上訴狀並應記載
上訴理由，表明關於原判決所違背之法令及其具體內容與依訴訟
資料可認為原判決有違背法令之具體事實，如於本判決宣示後送
達前提起上訴者，應於判決送達後20日內補提上訴理由書（須附
繕本）。
中　　華　　民　　國　　111 　年　　8 　　月　　26　　日
                              書記官  蘇彥宇